臺灣高等法院民事裁定　　　　　　　　 100年度抗字第1606號
抗　告　人　游美祝
上列抗告人與相對人王樹恆間假扣押事件，對於中華民國100年
10月21日臺灣臺北地方法院100年度全字第2456號裁定，提起抗
告，本院裁定如下：
    主  文
抗告駁回。
抗告訴訟費用由抗告人負擔。
    理  由
一、抗告人聲請及抗告意旨略以：伊於民國99年12月18日以新臺
    幣（下同）690萬元向相對人購買坐落高雄市○○區○○段
    9-14、10-9、10-10地號等土地（下稱系爭土地），並簽訂
    土地買賣契約書，依約相對人應於100年1月30日將系爭土地
    點交予伊，否則應按日依買賣總價款千分之0.5計付違約金
    ，惟相對人迄未依約履行點交系爭土地及協商給付違約金，
    經伊寄發存證信函催告，亦未獲置理，嗣伊親往系爭土地勘
    查，始悉相對人已將系爭土地出租予第三人陳鋕成。傾聞相
    對人已取得美國（原聲請意旨誤載為加拿大國）國籍，常住
    美國洛杉磯，且第三人陳鋕成於100年3月間自獄中函告相對
    人因贈與取得系爭土地所有權，尚須其代為繳納贈與稅，始
    能完成所有權移轉登記，足見相對人在國內已無其他資產，
    恐日後有不能強制執行或甚難執行之虞，乃聲請供擔保請准
    就相對人之財產於90萬元之範圍內為假扣押，詎原法院否准
    本件假扣押之聲請，爰依法提起抗告等語。
二、按債權人就金錢請求或得易為金錢請求之請求，欲保全強制
    執行者，得聲請假扣押。假扣押非有日後不能強制執行或甚
    難執行之虞者，不得為之。請求及假扣押之原因應釋明之。
    前項釋明如有不足，而債權人陳明願供擔保或法院認為適當
    者，法院得定相當之擔保，命供擔保後為假扣押，民事訴訟
    法第522條第1項、第523條第1項及第526條第1項、第2項分
    別定有明文。又債權人就假扣押之原因，依法有釋明之義務
    ，亦即須提出可使法院信其主張為真實之證據，必待釋明有
    所不足，而債權人陳明願供擔保或法院認為適當者，法院始
    得定相當之擔保，命供擔保後為假扣押，若債權人未釋明假
    扣押之原因，即不符假扣押之要件（最高法院97年度台抗字
    第649號裁定意旨參照）。
三、經查：
  (一)抗告人提出之買賣契約書、匯款申請書、支票、郵局存證信
    函及掛號郵件收件回執等證據（見原卷第8-21頁、第23-25
    頁），充其量僅能認定其就本件假扣押請求之原因，已有相
    當釋明，尚無從認其已就本件有日後不能執行或甚難執行之
    假扣押原因為釋明。且抗告人所提出之郵局存證信函及掛號
    郵件收件回執，雖可釋明其確曾向相對人催告並經相對人收
    受之事實，亦適足認相對人有固定之居住所，並無移住國外
    、逃匿無蹤等情事，是抗告人空言相對人已取得美國籍，常
    住美國洛杉磯云云，已嫌無稽。又抗告人聲請假扣押，應釋
    明至使法院信其假扣押之原因大致為適當始可，抗告人聲請
    本院向內政部入出國及移民署查詢相對人之入出境紀錄或傳
    訊相對人到庭，經核均非屬保全程序抗告法院所能即時調查
    之證據，亦難謂已合法釋明假扣押之原因。
  (二)抗告人復主張，相對人自其父受贈系爭土地，尚須第三人陳
    鋕成代為繳納贈與稅，始能完成土地贈與登記，足見相對人
    除系爭土地外，在國內別無其他財產，日後應在國外為強制
    執行，恐有日後甚難執行之虞，並於本院提出第三人陳鋕成
    之信函為憑（見本院卷第7-8頁），惟：細繹該信函內容略
    以：「…本人與王樹恆之父王竹樹先生原有租賃契約至97年
    9月底，因97年初王家分產，王樹恆為繼承該3筆土地，需取
    得農地農用證明，回復原狀，本人則堅持依契約期限恢復原
    狀，終止租賃關係，王樹恆父子希望立即辦理，乃提出土地
    繼續出租與本人，但由本人預付租金方式，代為繳交贈與稅
    14萬8,200元，助其完成土地贈與登記之手續。…」，足見
    陳鋕成係因特定目的始與相對人約定以代付系爭土地贈與稅
    方式抵沖租金，尚難執此認相對人已陷於無資力之狀態。抗
    告人復未舉證釋明相對人現存之既有財產，已瀕臨成為無資
    力之情形，或與抗告人之債權相差懸殊，將無法或不足清償
    滿足該違約金債權，而有日後不能強制執行或甚難執行之虞
    ，亦即抗告人對於假扣押之原因並未釋明，而非釋明不足，
    自不得命供擔保以代釋明而准予假扣押。
  (三)綜上，抗告人對於相對人究竟有何浪費財產，增加負擔，或
    就其財產為不利益之處分，將成為無資力之狀態，移住遠地
    、逃匿無蹤、隱匿財產等情，並未提出任何可供即時調查之
    證據，可使法院信其主張大概為真實。縱抗告人陳明願供擔
    保，亦不足補其釋明之欠缺。從而，原法院以抗告人就其聲
    請假扣押之原因，即其所欲保全之請求有何日後不能強制執
    行或甚難執行之虞並未釋明，駁回抗告人之假扣押聲請，依
    上說明，並無違誤。抗告意旨仍執前詞，指摘原裁定不當，
    聲明廢棄，為無理由，應駁回其抗告。
四、末按為保障債權人及債務人之程序權，並使法院能正確判斷
    原裁定之當否，民事訴訟法第528條第2項固有關於假扣押裁
    定之抗告，抗告法院為裁定前，應使債權人及債務人有陳述
    意見機會之規定。惟為防止債務人於假扣押執行前處分或隱
    匿其財產，俾達假扣押之保全目的，強制執行法第132條第1
    項明定：「假扣押或假處分之執行，應於假扣押或假處分之
    裁定送達同時或送達前為之」，而民事訴訟法第528條第4項
    規定准許假扣押之裁定，如經抗告者，在駁回假扣押聲請裁
    定確定前，已實施之假扣押執行程序，不受影響，該規定之
    立法意旨亦在保護債權人，避免債務人利用抗告程序脫產。
    是債權人為假扣押聲請，非經法院裁定准許並為假扣押執行
    同時或之後，不得預先通知債務人假扣押之聲請情事，以貫
    徹保護債權人之保全目的。查抗告人聲請本件假扣押，業經
    原裁定駁回，該裁定尚未送達相對人知悉，故於本件抗告程
    序中，不應通知相對人，使相對人預先知悉（本院暨所屬法
    院98年法律座談會決議，亦認似此情形，抗告法院毋庸通知
    債務人陳述意見）。且本院係將抗告人之抗告駁回，並未損
    及相對人之權益，爰不通知相對人陳述意見，附此敘明。
五、據上論結，本件抗告為無理由，爰裁定如主文。
中    華    民    國   100    年    11    月    18    日
                    民事第十八庭
                        審判長法  官  湯美玉
                              法  官  李慈惠
                              法  官  胡宏文
正本係照原本作成。
不得再抗告。
中    華    民    國   100    年    11    月    21    日
                              書記官  王增華